【裁判字號】    99,智附民,7
【裁判日期】    991130
【裁判案由】    請求賠償損害
【裁判全文】
臺灣嘉義地方法院刑事附帶民事訴訟判決
原      告  大霹靂國際影音股份有限公司
法定代理人  黃峰
訴訟代理人  褚志仁
被      告  陳威龍
上列當事人間因違反著作權法案件（99年度智訴字第5 號），經
原告提起請求損害賠償之附帶民事訴訟，本院於民國99年11月22
日言詞辯論終結，判決如下：
    主  文
被告應給付原告新臺幣壹拾萬元，及自民國九十九年十月二十九
日起至清償日止，按週年利率百分之五計算之利息。
原告其餘之訴駁回。
本判決第一項得假執行。
原告其餘假執行之聲請駁回。
    事 實 及 理 由
一、原告起訴主張：（一）原告享有霹靂布袋戲系列節目「霹靂
    震寰宇之兵甲龍痕」VCD 、DVD 光碟影音產品在中華民國臺
    、澎、金馬地區之著作財產權。被告陳威龍明知未經原告之
    授權或同意，不得擅自重製或散布，竟於民國99年6 月4 日
    起，於其所經營之映象視聽社（址設嘉義市○○街16號）重
    製「霹靂震寰宇之兵甲龍痕」後銷售或出租與其店內會員，
    於99年8 月20日為警持搜索票至上址查獲「霹靂震寰宇之兵
    甲龍痕」共7 片盜版光碟、燒錄機1 台及客戶交易紀錄。被
    告上揭犯行業經起訴（99年度偵字第6785號）（二）原告所
    發行之「霹靂震寰宇之兵甲龍痕」皆屬連續劇集，是每集節
    目中的人物、故事、劇情安排皆為連貫相承，原告固定於每
    週發行1 片影音光碟（內含2 集）之方式發行於影音市場。
    本案扣案之盜版光碟包括「霹靂震寰宇之兵甲龍痕第19-20
    集」共7 片盜版光碟，其中一片已販售予店內會員方崇義，
    另本案扣押物之電腦主機之客戶交易紀錄，被告與方崇義之
    交易紀錄，最早交易紀錄日期為99年7 月16日，最晚交易日
    期為同年8 月14日，期間尚有連續交易紀錄，可知被告侵害
    原告之著作期間計5 週，原告採每週發行1 片DVD （內含2
    集節目）之發行方式，是5 週所侵害原告之片數為5 片，加
    計扣案之7片盜版光碟，被告所侵害片數為12片。（三）又
    上開影音光碟每片之售價為新台幣（下同）2萬元，被告以
    經營影音光碟租售為業，應知悉得向原告購買正版光碟後再
    行販售其店內客戶，需經原告授權始得合法重製或販售上述
    影音著作光碟，故原告以公示之售價計算被告侵權賠償之金
    額，如前所述，被告侵害之影片數共計為12片，共計為24萬
    ，故原告請求被告賠償金額共計為24萬元。爰依著作權法第
    88條第1項、第2項之規定，聲明請求：被告應賠償24萬元，
    及自起訴狀繕本送達被告之翌日起至清償日止，按週年利率
    百分之5計算之利息；原告願供擔保請准宣告假執行。
二、被告方面則以：坦承侵害原告之著作財產權，但原告請求之
    賠償金額過高，向全家便利商店購買之市價一片130 元等語
    置辯，並答辯聲明：請求駁回原告之訴及假執行之聲請。
三、按附帶民事訴訟之判決，應以刑事訴訟判決所認定之事實為
    據，刑事訴訟法第500 條前段定有明文。查被告係址設嘉義
    市○○街16號「映象視聽社」之實際負責人，原告則取得霹
    靂國際影音股份有限公司專屬授權「霹靂震寰宇之兵甲龍痕
    」VCD 、DVD 影音光碟之發行、重製、編輯權，被告竟基於
    意圖銷售、出租而擅自重製之犯意，自99年6 月4 日起，每
    週五在附近某全家便利商店，以每片130 元之代價租得新發
    行「兵甲龍痕系列影集」DVD 影音光碟後，隨即在上址店內
    以其所有之光碟燒錄機擅予重製，並以出租每片扣取會員點
    數4 點（以會員每繳費1,000 元換55點計算，約相當於72.7
    元），或以每片50元之代價售出而散布予該店會員，總計獲
    利約3,500 元。嗣於同年8 月20日經警搜索查獲等情，業經
    本院以99年度智訴字第5 號刑事判決認定屬實，參諸前揭規
    定，本院自應以上開刑事判決認定之事實為據，從而原告主
    張被告侵害著作財產權之事實，堪認為真實。
四、按「因故意或過失不法侵害他人之著作財產權或製版權者，
    負損害賠償責任。數人共同不法侵害者，連帶負賠償責任。
    前項損害賠償，被害人得依下列規定擇一請求：一、依民法
    第216 條之規定請求。但被害人不能證明其損害時，得以其
    行使權利依通常情形可得預期之利益，減除被侵害後行使同
    一權利所得利益之差額，為其所受損害。二、請求侵害人因
    侵害行為所得之利益。但侵害人不能證明其成本或必要費用
    時，以其侵害行為所得之全部收入，為其所得利益。依前項
    規定，如被害人不易證明其實際損害額，得請求法院依侵害
    情節，在新臺幣1 萬元以上1 百萬元以下酌定賠償額。如損
    害行為屬故意且情節重大者，賠償額得增至新臺幣5 百萬元
    。」著作權法第88條定有明文。本件被告意圖銷售、出租擅
    自以重製之方法侵害原告之著作財產權之事實，既經認定，
    是原告依前揭規定，訴請被告負損害賠償責任，即屬有據。
五、損害賠償範圍：
（一）被告係自99年7 月16日（五）起至99年8 月14日止（不包
      含99年8 月20日為警查獲之片數）每週五出租上開盜版光
      碟與該店會員方崇義之事實，業經證人方崇義於刑事案件
      之警詢證述每週承租該盜版光碟片等語明確，且有電腦主
      機客戶交易明細翻拍畫面在卷可稽，是原告主張被告所侵
      害之片數合計為12片等語，堪信為真實。
（二）至原告主張本件「霹靂震寰宇之兵甲龍痕」每片售價為2
      萬元，此公定價格皆於新片發行時以報紙公告方式告知大
      眾，並提出登報資料1 份為證，惟該登報資料係「霹靂國
      際多媒體股份有限公司」之出售光碟之要約價格，並非原
      告「大霹靂國際影音股份有限公司」公司之要約價格，更
      非原告之實際交易價格；況原告目前影音光碟全部授權全
      家便利商店，授權全家便利商店出租光碟，每片租金130
      元（含押金10元），租期內還片，退還押金10元，逾期不
      退押金，租片無（填寫）個人資料乙節，業據訴訟代理人
      及被告於本院陳述明確，足見原告目前乃係以「授權」全
      家便利商店出租上開影音光碟之方式獲取其利益。復觀諸
      一般民眾除向原告購買光碟獲得影音產品外，尚可向全家
      便利商店承租光碟，租期屆至後若未歸還光碟，僅係不能
      退還押金10元，不負任何損害賠償之責，與以130 元價格
      購買光碟無異，而向被告購買盜版光碟之人，無非係貪圖
      被告出售光碟之價格較便宜，因而不向全家便利商店承租
      光碟，則依常理判斷，其等當無可能以2 萬元之高價向原
      告購買光碟，是原告不能證明因被告重製及出租、出售盜
      版光碟，致其未能以2 萬元之價格出售光碟。原告既未能
      舉證其所受之損害額，故本件應適用著作權法第88條第3
      項之規定以定賠償額，本院審酌被告重製及出售之數量、
      期間，每片光碟售價50元、原告授權全家便利商店之出租
      價格130 元（含押金），並查扣盜版光碟7 片、上開原告
      主張受侵害之盜版光碟片12片及被告侵害之期間尚短等一
      切情狀，因認原告請求在10萬元之範圍內，核屬相當。
六、綜上所述，原告請求被告給付10萬元，及自起訴狀繕本送達
    翌日即99年10月29日起至清償日止，按週年利率百分之5 計
    算之利息，為有理由，應予准許。其餘逾此部分之請求，為
    無理由，應予駁回。
七、本判決主文第1 項所命給付之金額因未逾50萬元，依民事訴
    訟法第389 條第1 項第5 款規定，應依職權宣告假執行。至
    原告就其餘假執行之聲請，因訴之駁回而失所依據，不予准
    許。另本件為刑事附帶民事訴訟，無庸繳納訴訟費用，爰不
    為訴訟費用負擔之諭知，均附此敘明。
八、至兩造其餘之攻擊或防禦方法，及未經援用之證據，經本院
    斟酌後，認為均不足以影響本判決之結果，自無逐一詳予論
    述之必要，附此敘明。
九、據上論結，本件原告之訴為一部有理由，一部無理由，爰依
    智慧財產案件審理法第27條第2 項、第29條，刑事訴訟法第
    502 條、第491 條第10款，民事訴訟法第389 條第1 項第5
    款，判決如主文。
中    華    民    國    99    年    11    月    30    日
                  刑事第四庭  法  官    梁淑美
上列正本證明與原本無異。
如不服本判決，應於判決送達後10日內向本院提出上訴狀（應附
繕本）。
中    華    民    國    99    年    11    月    30    日
                              書記官    林金福

司法院資訊處製作；財團法人民間司法改革基金會備份。
